【裁判字號】    98,台非,267
【裁判日期】    980917
【裁判案由】    竊盜等罪
【裁判全文】
最高法院刑事判決              九十八年度台非字第二六七號
上  訴  人  最高法院檢察署檢察總長
被      告  甲○○
上列上訴人因被告竊盜等罪案件，對於台灣高雄地方法院中華民
國九十六年十月三十一日第一審確定判決（九十六年度易字第二
六一七號；起訴案號：台灣高雄地方法院檢察署九十六年度偵字
第一八一四八號），認為違法，提起非常上訴，本院判決如下：
    主  文
上訴駁回。
    理  由
本件非常上訴理由稱：「一、按對於心神喪失或精神耗弱致不能
處理自己事務者，法院得因本人、配偶、最近親屬二人或檢察官
之聲請，宣告禁治產。禁治產人，無行為能力，於（民國九十七
年五月二十三日修正前）民法第十四條（第一項）、第十五條分
別定有明文。又行為時因精神障礙或其他心智缺陷，致不能辨識
其行為違法或欠缺依其辨識而行為之能力者，不罰，亦於刑法第
十九條第一項規定甚明。本件原判決認定被告甲○○自九十五年
十二月間某日凌晨二、三時起至九十六年五月間某日凌晨二、三
時止，犯如附表示所（所示之誤寫）之竊盜罪七罪。惟查，被告
甲○○於九十四年五月二十三日業經法院宣告禁治產，由其母陳
鍾亮美監護，有戶籍資料附卷可稽。被告實（上訴書誤載為『施
』）行原判決所認定之犯罪行為時，為禁治產人，無行為能力，
則被告是否於行為時因精神障礙或其他心智缺陷，致不能辨識其
行為違法或欠缺依其辨識而行為之能力者？原審對此影響判決要
旨之重大事項未予查明，遽為論罪科刑判決，顯（上訴書誤載為
『嫌』）有調查未盡及判決不適用法則之違法。二、案經確定，
爰依刑事訴訟法第四百四十一條、第四百四十三條提起非常上訴
，以資糾正」等語。
本院按：非常上訴旨在糾正法律上之錯誤，藉以統一法令之適用
，至於對個案之被告予以具體救濟，僅係其附隨之效果，此與因
確定判決之事實認定錯誤而設之再審救濟制度不同，故非常上訴
審，應受確定判決所認定事實之拘束，僅能就原確定判決所確認
之犯罪事實，審核其適用法令有無違誤。至於非常上訴審所得調
查之事實，亦僅以關於訴訟程序、法院管轄、免訴事由及訴訟之
受理者為限。查被告甲○○為前揭竊盜行為時，是否有刑法第十
九條第一項所規定因精神障礙或其他心智缺陷，致不能辨識其行
為違法或欠缺依其辨識而行為之能力等情事，而應依刑事訴訟法
第三百零一條規定諭知無罪？乃以被告於行為時已因精神障礙或
其他心智缺陷，致不能辨識其行為違法或欠缺依其辨識而行為之
能力為前提，此項前提事實並非非常上訴審所得調查；而依原確
定判決所確認之事實，被告實行如原判決附表所示之竊盜犯行時
，並無因精神障礙或其他心智缺陷，致不能辨識其行為違法或欠
缺依其辨識而行為之能力等情事，原判決未適用刑法第十九條第
一項及刑事訴訟法第三百零一條之規定，為被告無罪之諭知，其
適用法則即難認有違誤。至於非常上訴意旨主張被告於原審判決
前即存在前揭精神障礙或心智缺陷之前提事實，縱令屬實，亦屬
能否據之證明原確定判決所認定之事實是否錯誤而得聲請再審之
問題，非常上訴意旨執此提起非常上訴，自難認為有理由，予以
駁回。
據上論結，應依刑事訴訟法第四百四十六條，判決如主文。
中    華    民    國  九十八  年    九    月   十七   日
                      最高法院刑事第七庭
                          審判長法官  林  永  茂
                                法官  吳  昆  仁
                                法官  蘇  振  堂
                                法官  蕭  仰  歸
                                法官  林  立  華
      本件正本證明與原本無異
                                      書  記  官
中    華    民    國  九十八  年    九    月  二十四  日
                                                     Ｒ


司法院資訊處製作；財團法人民間司法改革基金會備份。
